臺灣高等法院臺中分院刑事判決　　　　100年度上易字第494號
上　訴　人
即　被　告　李朝永
選任辯護人　蔡碧仲律師
上列上訴人因竊盜案件，不服臺灣臺中地方法院99年度易字第
3619號中華民國100年2月11日第一審判決（起訴案號：臺灣臺中
地方法院檢察署99年度偵字第5930號、第8237號），提起上訴，
本院判決如下：
    主  文
上訴駁回。
    犯罪事實
一、李朝永與林加裕（綽號「神經」，另由臺灣臺中地方法院通
    緝），共同意圖為自己不法之所有，基於竊盜之犯意聯絡：
    (一)於民國（下同）98年8月12日凌晨2時許，由林加裕駕駛懸
      掛車牌號碼9452-GV號自用小客車（該車真正車牌號碼為
      HK-3209號，係吳清發所有，於96年6月1日上午10許，在
      雲林縣西螺鎮漢光里125號前失竊，林加裕此部分竊盜犯
      行，業經臺灣雲林地方法院檢察署檢察官以98年度偵字第
      4988號提起公訴，復經臺灣雲林地方法院以99年度易字第
      64號移轉管轄至臺灣板橋地方法院）搭載李朝永，至臺中
      市南區○○○○路208號前，由李朝永下車以不詳方式，
      竊取序瑋空調材料公司所有停放於該處之車牌號碼6263-W
      J號自用小貨車（98年6月出廠，排氣量2351CC，價值約40
      萬元，由許榮智管領使用），得手後由李朝永駕駛車牌號
      碼6263-WJ號自用小貨車，引領林加裕駕駛上開懸掛車牌
      號碼9452-GV號自用小客車，沿臺中市○區○○○路自樹
      德一巷往三民西路方向行駛離開。
    (二)於98年9月10日凌晨4時許，由林加裕駕駛上開懸掛9452-G
      V號車牌之自用小客車搭載李朝永，至臺中市○區○○○
      路301號前，由李朝永下車以不詳方式，竊取達江企業有
      限公司所有停放於該處騎樓之車牌號碼4420-LN號自用小
      貨車（85年出廠，排氣量1781CC，價值約5萬元，由張秀
      春管領使用），得手後由李朝永駕駛4420-LN號自用小貨
      車，引領林加裕駕駛上開懸掛9452-GV號車牌自用小客車
      ，沿臺中市○區○○○路轉柳川西路往建國北路方向行駛
      離開現場。
二、李朝永與真實姓名年籍不詳，綽號「阿文」之成年男子（下
    稱綽號「阿文」男子），共同意圖為自己不法之所有，基於
    竊盜之犯意聯絡，於99年1月22日凌晨4時許，由李朝永駕駛
    車牌號碼5469-XU號自用小客車，搭載綽號「阿文」男子，
    至臺中市○○區○○路383號前，由綽號「阿文」男子下車
    以不詳方式，竊取成豐汽車材料有限公司所有停放於該處之
    車牌號碼NY-9768號自用小客貨車（83年8月出廠，排氣量
    1486CC，價值約6萬元，由陳智宏管領使用），得手後由綽
    號「阿文」男子駕駛NY-9768號自用小客貨車，引領李朝永
    駕駛車牌號碼5469-XU號自用小客車，沿臺中市○○區○○
    路行駛離開現場。嗣經警調閱路口監視錄影器攝得畫面後循
    線查獲。
三、案經臺中市政府警察局第一分局及第三分局分別報請臺灣臺
    中地方法院檢察署檢察官偵查起訴。
    理    由
一、證據能力
  (一)按被告以外之人於審判外之言詞或書面陳述，除法律有規定
    者外，不得作為證據，刑事訴訟法第159條第1項雖定有明文
    。惟同法第159條之4第1款規定：「除顯有不可信之情況外
    ，公務員職務上製作之紀錄文書、證明文書」亦得為證據。
    本案判決以下引用之臺中市政府警察局第三分局「竊嫌使用
    9452-GV之自小客車涉嫌竊取自小貨車6263-WJ」、「竊嫌使
    用9452-GV之自小客車涉嫌竊取自小貨車4420-LN」行駛路線
    圖（臺中市政府警察局第三分局刑案偵查卷宗，下稱第三分
    局警卷第25、26頁），為警員根據路口監視錄影器攝得畫面
    彙整後繪製而來，此雖為前述被告以外之人（警員）於審判
    外之書面陳述，惟並無顯有不可信之情況，且與被告所犯竊
    盜犯行具有相當之關聯性，依上開規定，自得為證據。
  (二)又本案引用之路口監視器攝得畫面之翻攝照片（即9452-GV
    號自小客車與6263-WJ號自小貨車、9452-GV號自小客車與
    4420-LN號自小貨車、5469-XU號自小客車與NY-9768號自小
    客貨車等3組），均係屬機械性紀錄特徵，亦即透過照相機
    鏡頭形成的畫面映寫入膠卷或以數位方式存入特定設備內，
    再還原於照相紙上，故相片中之畫面均不含有人的供述要素
    ，翻攝相片當屬非供述證據，並無傳聞法則之適用，且該等
    證據既無非法取得之問題，復經原審及本院踐行調查證據程
    序，自有證據能力。
  (三)再按刑事訴訟法第159條之5規定：被告以外之人於審判外之
    陳述，雖不符前四條（即第159條之1至第159條之4）之規定
    ，而經當事人於審判程序同意作為證據，法院審酌該言詞陳
    述或書面陳述作成時之情況，認為適當者，亦得為證據；當
    事人、代理人或辯護人於法院調查證據時，知有第159條第1
    項不得為證據之情形，而未於言詞辯論終結前聲明異議者，
    視為有前項之同意。查本案下列所引用之被害人陳智宏、許
    榮智、張秀春於警詢時之陳述，雖均屬審判外之陳述，然檢
    察官及被告於原審行準備程序時對於上開卷證之證據能力既
    未予爭執（被告僅對於同案被告林加裕證述之「證明力」有
    所爭執，是否可採，詳如下述），本院審酌後認為該等證據
    均為本院事實認定之重要依據，作為本案之證據均屬適當，
    是依上開規定，均具有證據能力。
  (四)被告以外之人於審判中有所在不明而傳喚不到之情形者，其
    於司法警察官或司法警察調查中所為之陳述，經證明具有可
    信之特別情況，且為證明犯罪事實之存否所必要者，得為證
    據，刑事訴訟法第159條之3第3款定有明文。是依本條規定
    ，被告以外之人於檢察事務官、司法警察（官）調查時所為
    之陳述，屬傳聞證據，依同法第159條規定，本無證據能力
    ，必具備「可信性」及「必要性」二要件，始例外得適用上
    開第159條之3規定，認有證據能力，採為證據。此所謂「為
    證明犯罪事實存否所必要者」，既必須達不可或缺之程度，
    自係指就具體個案案情及相關卷證判斷，為發現實質真實目
    的，認為除該項審判外之陳述外，已無從再就同一供述者，
    取得與其上開審判外陳述之相同供述內容，倘以其他證據代
    替，亦無從達到同一目的之情形而言（最高法院95年度台上
    字第4414號判決意旨參照）。查林加裕前於警詢時指陳被告
    李朝永竊盜犯行後，於審判中即因無法傳喚而遭通緝，有臺
    灣高等法院林加裕之前案紀錄表一份在卷可稽（見本院卷第
    30頁、第31頁），林加裕於警詢之陳述，即為證明被告竊盜
    之犯罪事實存否所必要，而具「必要性」，另林加裕前於警
    詢時指述與路口監視器攝得畫面之翻攝照片（即9452-GV號
    自小客車與6263-WJ號自小貨車、9452-GV號自小客車與4420
    -LN號自小貨車號自小客貨車等3組）相符，且與被告自承曾
    2次駕駛9452-GV號自小客車，搭載同案被告林加裕到臺中來
    牽車之事實吻合，林加裕在警訊中此部分之陳述亦具「可信
    性」，故其於警詢之陳述具有證據能力。
二、實體方面：
  (一)上訴人即被告李朝永（以下簡稱被告）雖於原審審理時坦承
    曾2次駕駛9452-GV號自小客車，搭載同案被告林加裕到臺中
    來牽車，及於99年1月22日凌晨4時許，駕駛5469-XU號自小
    客車，搭載綽號「阿文」之人到臺中市○○區○○路383號
    前牽車之事實，惟於原審及本院均矢口否認有與林加裕、綽
    號「阿文」之人共同竊盜犯行，辯稱：關於林加裕的部分，
    是林加裕拜託伊載他來臺中，贓車都是林加裕開的。伊在雲
    林麥寮開小吃店，林加裕在店裡鬧事，伊與林加裕發生衝突
    ，所以林加裕就誣賴伊共同竊盜。99年1月22日凌晨4時許，
    伊駕駛5469-XU號自小客車搭載綽號「阿文」之人從雲林到
    臺中來，是為了賺取1千多元的車資，因為不知道如何上交
    流道，所以才駕車跟在NY-9768號自小客貨車後，不知綽號
    「阿文」之人是來偷車云云。
  (二)然查：
  車牌號碼6263-WJ號自用小貨車，係序瑋空調材料公司所有
    ，由許榮智管領使用，於98年8月11日下午5時許，停放在臺
    中市南區○○○○路208號前，翌（12）日上午7時發現遭竊
    ；另車牌號碼4420-LN號自用小貨車，係達江企業有限公司
    所有，由張秀春管領使用，98年9月22日晚間10時10分許，
    停放在臺中市○區○○○路301號騎樓前，於翌（10）日上
    午7時30分發現遭竊等節，業據被害人許榮智、張秀春於警
    詢中指訴明確（見第三分局警卷第13至16頁），並有臺中市
    警察局車輛協尋電腦輸入單（見同警卷第17、18頁）2紙在
    卷可證。車牌號碼NY-9768號自用小客貨車，係成豐汽車材
    料有限公司所有，由陳智宏管領使用，於99年1月21日晚間
    10時2分許，停放在臺中市○○區○○路383號前，於翌（22
    ）日上午10時發現遭竊一節，據被害人陳智宏於警詢中指訴
    明確（見臺中市警察局第一分局刑案偵查卷宗，下稱第一分
    局卷第5、6頁），並有臺中市警察局第一分局公益派出所受
    理各類案件紀錄表、車籍查詢-基本資料詳細畫面、臺中市
    警察局車輛協尋電腦輸入單、失車-唯讀案件基本資料（見
    同警卷第11至13頁、第15頁）等件在卷可憑，準此，車牌號
    碼6263-WJ號、4420-LN號、NY-9768號等3輛自用小客貨車，
    均係遭人竊取等情，至堪認定。
  又車牌9452-GV號之車主係同案被告林加裕，有車籍查詢-基
    本資料詳細畫面（見第三分局警卷第31頁）附卷可憑。而車
    牌號碼5469-XU號自用小客車之車主張江秀子，係被告李朝
    永之岳母，亦有車籍查詢-基本資料詳細畫面（見第一分局
    警卷第14頁）、全戶戶籍資料查詢結果（見同卷第26、27頁
    ）在卷可查，該車係由被告李朝永借用其岳母名義購買，均
    由被告李朝永使用等情，亦經被告李朝永於警、偵訊時自承
    在卷。
  前開3輛自用小客貨車於犯罪事實欄所載時地遭竊，均如前
    述，然其中：車牌號碼6263-WJ號自用小貨車部分，懸掛車
    牌9452-GV號自小客車，先於98年8月12日凌晨1時54分49秒
    ，行經臺中市○區○○路與文心南十路口，嗣6263-WJ號自
    用小貨車遭竊後，於同日凌晨2時2分32秒行經文心南路與樹
    德一巷口，「2秒後」懸掛車牌9452-GV號自小客車尾隨通過
    ；2時3分34秒6263-WJ號自用小貨車行經文心南路與三民西
    路口，「2秒後」懸掛車牌9452-GV號自小客車亦通過該路口
    ，有各該路口監視錄影器攝得畫面之翻攝照片5幀（見第三
    分局警卷第28頁）在卷可憑。另車牌號碼4420-LN號自用小
    貨車，於99年9月10日凌晨4時28分18秒，行經臺中市○區○
    ○○路與忠明南路口，「8秒後」該懸掛車牌9452-GV號自小
    客車亦隨即通過；4時28分50秒該4420-LN號自用小貨車行至
    柳川西路綠園道，「3秒後」懸掛車牌9452-GV號自小客車亦
    遭同路口監視器所攝錄；4時29分15秒4420-LN號自用小貨車
    行經建國北路與崇倫街口，懸掛車牌9452-GV號自小客車旋
    於「2秒後」通過該路口，亦有各該路口監視錄影器攝得畫
    面之翻攝照片6張在卷可稽。而同案被告林加裕於警詢時供
    稱：伊於98年8、9月間前來臺中市區2次，有與李朝永一同
    於臺中市區共竊取1至2台汽車，都是李朝永尋找作案目標鎖
    定小貨車，都是伊使用9452-GV自小客車載李朝永到作案現
    場後，由李朝永下手行竊，等李朝永將車駛離再隨後跟上；
    伊與李朝永於98年8月12日有在臺中市南區○○○○路208號
    前竊取6263-WJ號自用小客車等語，核與前開所列失竊之車
    輛數量、車型、行竊地點、行竊後2人如何離開現場，孰先
    孰後等細節均相符合，且被告李朝永於警詢時自陳「與林加
    裕沒有財務糾紛及仇恨」（見第三分局警卷第11頁），是同
    案被告林加裕前開供述，堪予採信。且被告既於警詢明確供
    稱：「與林加裕沒有財務糾紛及仇恨」等語其嗣後辯稱：伊
    在雲林麥寮開小吃店，林加裕在店裡鬧事，伊與林加裕發生
    衝突，所以林加裕就誣賴伊共同竊盜云云，顯係事後卸責之
    詞，並無足採。
  然被告李朝永於警詢時陳稱：「（問：你稱9452-GV自小客
    車是林加裕所有，為何會由你駕駛前往載林加裕？）林加裕
    是先以電話跟我聯繫，然後開車至我住處雲林縣虎尾鎮大屯
    里326之3號找我，然後我開車載他前往臺中市區（林加裕是
    否有告知欲做何事？）是林加裕提議要前往至臺中市區，並
    未告知我要做何事，事後他才告知我要牽朋友的車，叫我駕
    駛9452-GV自小客車載他（問：你與林加裕將所開回之車輛
    開往何處？你至何處等林加裕？）我是跟林加裕在虎尾交流
    道分開，我駕駛他所有9452-GV自小客車停放在雲林縣六輕
    工廠附近，我跟林加裕沒有財務糾紛及仇恨」等語（見第三
    分局警卷第10至11頁）。惟其於99年3月19日偵查時供稱「
    （問：當時由你駕車載綽號神經之成年男子至臺中？）是，
    他說他有喝酒，叫我載他（問：為何後來98年8月12日凌晨2
    時2分左右，你會開車跟在車牌6263-WJ號自用小貨車後面？
    ）我開車載綽號神經之成年男子到臺中，因為我路不熟，綽
    號神經男子駕駛6263-WJ號自用小貨車，帶我到交流道，我
    就知道路了」等語（見臺中地方法院檢察署99年度偵字第59
    30號偵查卷第21-22頁），其前後供詞反覆、相互齟齬，已
    難採信。
  況且，依前述車牌號碼6263-WJ號自用小貨車與9452-GV自小
    客車行進路線圖觀之，2車自失竊地點起，均沿文心南十路
    右轉文心南路穿越建國北路往文心路方向行駛。倘係由林加
    裕駕駛6263-WJ號自用小貨車引領被告李朝永駕駛之9452-GV
    自小客車前往交流道，以失竊地點（文心南十路）相關道路
    位置，則應採左轉文心南路沿復興路取道「王田交流道」返
    回雲林為最近路程。再依車牌號碼4420-LN號自用小貨車與
    9452-GV自小客車之行駛路線圖觀察，該2車自失竊地點三民
    西路301號出發，沿三民西路右轉柳川西路一段，再右轉建
    國北路二段往臺中高鐵站方向行駛。是若前開2次均由林加
    裕駕駛遭竊贓車引領被告李朝永駕駛9452-GV自小客車尾隨
    至交流道，則第2次行向自應與第1次相同（意即第1次若取
    道文心南路沿文心路往「南屯」或「中港」交流道上高速公
    路，第2次之行向亦可直行三民西路轉文心南路沿文心路往
    該交流道上高速公路），焉有改變路線往臺中高鐵站方向行
    駛之理！
  又被告李朝永與林加裕2人，分於96年11月19日凌晨2時16分
    、98年6月10日凌晨2時4分、98年6月11日凌晨4時32分、98
    年6月12日凌晨2時32分、98年6月24日凌晨3時34分、98年8
    月24日凌晨3時6分、98年9月8日凌晨2時25分、98年9月25日
    凌晨2時53分許，合計8次在嘉義市以相同手法竊取自用小客
    貨車，業經臺灣嘉義地方法院檢察署檢察官聲請簡易判決處
    刑，由臺灣嘉義地方法院嘉義簡易庭以99年度嘉簡字第1549
    號簡易判決，判處被告李朝永應執行有期徒刑2年6月在案，
    被告不服提起上訴，刻由嘉義地方法院以99年度簡上字第21
    3號審理中。另被告李朝永與不詳姓名之成年男子，於97年3
    月21日凌晨零時25分在彰化縣溪湖鎮竊取「自用小貨車」1
    輛，經臺灣彰化地方法院以99年度易字第351號判決判處有
    期徒刑4月確定等情，均為被告李朝永所不否認，原審亦調
    取上開臺灣彰化地方法院卷查明屬實。換言之，被告李朝永
    於98年8月12日凌晨2時許與林加裕「同行」到臺中以前，至
    少與林加裕在嘉義市於凌晨時分「牽取」小客貨車5次之許
    ，由此2人選定「同型」車輛為標的、選定夜深人靜之「凌
    晨」時分與非特定地點之「路邊」下手及其次數之頻繁等情
    狀，客觀上均足以啟人從事不法行為之疑慮。尤以，車牌號
    碼4420-LN號自用小貨車，係在臺中市○區○○○路301號「
    騎樓」失竊，業經被害人張秀春指述在卷，則被告李朝永與
    林加裕深夜遠從雲林到臺中在他人騎樓前「牽車」，如基於
    合法目的，更殊難想像。是以，被告所稱「是林加裕提議要
    前往至臺中市區，事後他才告知我要牽朋友的車」、「因林
    加裕說他有喝酒，叫我載他（來臺中）」云云，顯非可採。
    另綜合後述認定被告李朝永與綽號「阿文」之人共同竊取NY
    -9768號自用小客貨車之理由，及被告李朝永均非與林加裕
    共同行竊，尚有其他共犯等情，足堪認定同案被告林加裕前
    開於警詢所供：「被告李朝永尋找作案目標鎖定小貨車，林
    加裕使用9452-GV號自小客車載被告李朝永到作案現場後，
    係由李朝永下手行竊，李朝永將車駛離林加裕再駕駛9452-G
    V號自小客隨後跟上」等語符合事實，堪以採取。
  辯護意旨雖以林加裕並未經詰問，顯無從肯認其警詢中之證
    據能力，且林加裕警詢之供述，並無其他佐證，應不得僅憑
    林加裕警詢之指述認定被告竊盜，惟查：依上開理由所述，
    林加裕警詢之陳述，依刑事訴訟法第159條之3確有證據能力
    ，業經詳細說明如理由欄一之(四)，且依理由欄二之至所
    述，尚有被害人之指述、被告自承駕駛上開贓車搭載林加裕
    、監視照片等可資佐證，並非僅憑林加裕警詢之指述，為認
    定被告竊盜之唯一證據，辯護意旨上開所指，顯有誤會，附
    此敘明。
  被告李朝永於99年1月22日凌晨4時，駕駛5469-XU號自小客
    車搭載綽號「阿文」之人到臺中市○○區○○路383號前「
    牽車」，業為被告李朝永所自承無誤。承上所述，被告李朝
    永於99年1月22日凌晨4時以前，業與林加裕在嘉義市於凌晨
    時分「牽取」小客貨車共8輛，另與不詳姓名之成年男子在
    彰化縣溪湖鎮竊取自用小貨車1輛，該綽號「阿文」之人既
    非被告李朝永熟識，是被告李朝永如單純為賺取車資，深夜
    駕車搭載綽號「阿文」之人，遠從雲林到臺中市來「牽車」
    ，顯無可採。再者，依卷附大墩路與向上路口監視器翻拍照
    片顯示（見第一分局卷第20、21頁），被告李朝永駕駛車號
    5469-XU號自小客車，於凌晨4時8分41秒至45秒先在萬壽球
    場旁停車讓綽號「阿文」之人下車，隨即於8分48秒至50秒
    之間，在路口斑馬線前迴轉，嗣失竊車號NY-9768號自用小
    客貨車於10分58秒行經該大墩路與向上路口，然相隔15秒後
    被告李朝永駕駛之車號5469-XU自小客車才通過該路口。若
    依2車通過相同地點之時間對照，前述失竊車輛（即車號626
    3-WJ、4420-LN自用小貨車）與尾隨後車（即9452-GV自小客
    車）相距至多8秒（多為2、3秒），然此部分卻相距達15秒
    ，顯然不相當。或以一般時速40公里換算兩車相距則約達16
    7公尺（40000公尺÷3600秒×15秒＝166.66公尺）之許，若
    係不熟路途之「跟車」行徑，焉有相隔如此遙遠之理？反徵
    ，被告前開所述係其駕駛9452-GV號自小客車跟隨失竊車輛
    云云，與事實不符。又被告既為「跟車等候引導」，何以先
    在萬壽球場旁停車讓綽號「阿文」之人下車，而不直接在欲
    牽取之車旁下車？且被告李朝永又何須迴轉等候？凡此種種
    情節，均顯示被告李朝永所辯不知道如何上交流道，所以才
    駕車跟在失竊車後，不知綽號「阿文」之人是來偷車云云，
    洵無可採。
  (三)綜合以上事證，被告李朝永犯行堪以認定，應依法論科。
三、論罪科刑理由
  (一)核被告李朝永所為，係犯刑法第320條第1項之竊盜罪。被告
    李朝永與林加裕就犯罪事實一(一)、(二)所示之竊盜犯行；另與
    真實姓名年籍不詳之綽號「阿文」成年男子，就犯罪事實二
    所示之竊盜犯行，均有犯意聯絡及行為之分擔，均應論以共
    同正犯。被告與林加裕所犯2次竊盜犯行，時間相隔近月；
    另其與綽號「阿文」成年男子共犯之竊盜犯行時間，更相隔
    數月之久，顯基於各別之不法犯意，且共同犯罪之人不同，
    行為自異，應予分論併罰。
  (二)原審判決認被告罪證明確，適用刑法第28條、第320條第1項
    、第51條第5款之規定，並審酌被告李朝永不思正途取財，
    與他人共同竊取車輛，除造成被害人財物損失，並影響其等
    行車代步或營業之便利，危害非輕，被告犯後泛稱搭載他人
    來臺中「牽車」，不知他人下手行竊云云，態度不佳及被告
    智識程度、鎖定特定車種行竊，本案失竊車之出廠年份遠近
    、排氣量、價值高低（車號6263-WJ自用小貨車98年6月出廠
    ，8月12日即遭竊，價值約40萬元；其餘2輛自用小貨車價值
    約5、6萬元），被害人均未能起贓取回車輛等一切情狀，分
    別量處被告三次竊盜罪，分別為有期徒刑十月、五月、五月
    並定其應執行之刑為有期徒刑一年六月，核其認事用法均無
    違誤，量刑亦稱妥適，應予維持，被告上訴否認竊盜，指摘
    原審判決不當，顯無理由，應予駁回。
四、據上論斷，應依刑事訴訟法第368條，判決如主文。
本案經檢察官吳經綸到庭執行職務。
中    華    民    國   100    年    5     月    12    日
            刑事第一庭    審判長法  官  李  璋  鵬
                                法  官  胡  森  田
                                法  官  胡  忠  文
以上正本證明與原本無異。
不得上訴。
                                書記官  廖  家  莉
中    華    民    國   100    年    5     月    12    日
附錄論罪科刑法條
中華民國刑法第320條第1項
意圖為自己或第三人不法之所有，而竊取他人之動產者，為竊盜
罪，處5年以下有期徒刑、拘役或5百元以下罰金。